【裁判字號】    99,消債更,22
【裁判日期】    990608
【裁判案由】    更生事件
【裁判全文】
臺灣花蓮地方法院民事裁定            99年度消債更字第22號
聲  請  人  甲○○
上列當事人因消費者債務清理事件聲請更生，本院裁定如下：
    主      文
聲請駁回。
聲請費用由聲請人負擔。
    理      由
一、按債務人不能清償債務或有不能清償之虞者，得依本條例所
    定更生或清算程序，清理其債務，消費者債務清理條例（以
    下簡稱本條例）第3條定有明文。又聲請更生或清算不合程
    式或不備其他要件者，法院應以裁定駁回之，但其情形可以
    補正者，法院應定期間先命補正，復為本條例第8條所明定
    。若最大債權銀行所提出之債務清償方案顯為債務人可負擔
    ，僅因債務人拒不接受而協商不成立，導致無法依協商結果
    逐步清償其債務，應認為債務人並無不能清償債務之虞，僅
    自行選擇不清償債務，即不能認為符合本條例第3條之規定
    ，其更生之聲請即無從認為合法，合先敘明。
二、本件聲請意旨略以：聲請人對於金融機構因信用卡而負債務
    ，總計新臺幣(下同)1,231,175元，遂於本條例施行後，依
    本條例第151條第1項規定，以書面向最大債權銀行中國信託
    商業銀行請求共同協商債務清償方案，然因聲請人其他原銀
    行多筆債務已外賣民間民間資產公司，致無法納入協商範圍
    ，令聲請人無法負擔，致協商不成立，爰依本條例第151條
    第5項聲請更生。
三、經查：最大債權銀行於98年11月6日所提供聲請人之還款方
    案為分45期，利率為5.00%，每期還款金額3,000元之方案，
    此有中國信託商業銀行所函前置協商不成立通知書在卷可稽
    。而聲請人於更生聲請狀所列每月必要支出計有:房租費4,5
    00元、餐費5,100元、電話費854元、油費838元、扶養費5,0
    00家庭預備金2,000元，合計每月生活費總計約為18,292元
    。按消費者債務清理條例之立法目的，係為使不幸陷入經濟
    困境之人得以清理債務、重建生活，並在清理過程中能保有
    符合人性尊嚴之最低基本生活，而非在維持債務人過去慣常
    之寬逸生活，是於評估債務人清償債務之能力時，並非任其
    主張生活費用之數額，否則將造成揮霍無度以致清償債務能
    力降低之人，反而更容易進入更生程序之歧異現象。本件聲
    請人既積欠其自認無力清償之債務，其於日常生活之支出，
    即應較常人為儉樸，並樽節費用將有限收入合理運用於生活
    必須項目，儘速清償債務以重建生活，故本院審就聲請人之
    必要費用，應以內政部所公告98年度臺灣省低收入戶最低生
    活費用每人每月9,829元之標準認定，始屬合理，是聲請人
    於98年度每月必要生活費用應以上述金額加上扶養配偶費用
    5,000元，合計14,829元，即屬已足。據此，以聲請人每月
    之收入34,000元，扣除每月必要之支出14,829元、中國信託
    每月扣薪10,000，聲請人尚有9,171元可資支配，依其經濟
    條件仍得據以向各債權機構申請個別協商，以降低每月還款
    金額及利息之支出，而非逕行提起更生之聲請。準此，堪認
    聲請人尚乏不可歸責於己致履行顯有重大困難之事由存在。
四、綜上，聲請人既非不能履行最大債權金融機構所提之還款條
    件，其拒不接受該還款條件致協商不成立，係因聲請人主觀
    上欠缺清理債務之誠意所致，應屬消極未盡相關協商義務，
    難謂已踐履本條例第151條規定之前置協商程序，且上開欠
    缺又屬無從補正，依前揭說明，債務人不得逕為更生之聲請
    ，其聲請更生，不應准許，應予駁回，爰裁定如主文。
中    華    民    國    99    年    6     月    8     日
                        臺灣花蓮地方法院民事庭
                                法  官  劉柏駿
上為正本係照原本作成。
如不服本裁定，應於裁定送達後10日內，以書狀向本院提出抗告
，並繳納抗告費新臺幣1千元。
中    華    民    國    99    年    6     月    8     日

                                書記官  胡旭玫

司法院資訊處製作；財團法人民間司法改革基金會備份。
